【裁判字號】    88,附民,606
【裁判日期】    890331
【裁判案由】    業務侵占
【裁判全文】
臺灣板橋地方法院刑事附帶民事訴訟判決            八十八年度附民字第六六號
    原      告  國泰人壽保險股份有限公司
    法定代理人  丙○○
    訴訟代理人  乙○○
    被      告  甲○○
右列被告因八十八年度易緝字第二一五號業務侵占案件，經原告提起附帶民事訴訟，
本院判決如左：
    主  文
被告應給付原告新台幣肆拾柒萬參仟零伍拾參元及自民國八十八年十月一日起至清償
日止，按年息百分之五計算之利息。
原告其餘之訴駁回。
本判決第一項於原告以新台幣拾伍萬元，為被告供擔保後，得假執行。
原告其餘假執行之聲請駁回。
    事  實
一、原告方面：
   （一）聲明：
         (1)被告應給付原告新臺幣（下同）五十七萬三千六百六十元，及自起訴狀
           繕本送達翌日起至清償日止按年息百分之五計算之利息。
         (2)原告願供擔保，請准供擔保後宣告假執行。
   （二）陳述：
         (1)被告任職原告公司期間，意圖為自己不法之所有，利用職務之便，連續?
           保戶李淑雲等所繳交之續期保險費、保單貸款利息及房屋擔保貸款利息?
           三十二筆，及原告委託被告轉交保戶林萬枝等之保險理賠金、滿期金及?
           金共八筆，中飽私囊，侵吞入己，合計侵害金額為五十七萬三千六百六?
           元，為此依侵權行為之規定，請求被告賠償損失。
   （三）證據：引用刑事訴訟案件卷證。
二、被告方面：
   （一）聲明：其於刑事程序中坦承之部分同意給付，其餘部分駁回原告之訴。
   （二）陳述：其僅侵占約三十八萬元，其餘部分並未侵占。
   （三）證據：引用刑事訴訟案件卷證。
    理  由
一、被告原係原告展業中和通訊處區主任，專司業務拓展、行政管理，並自行或監督
    收費展業員向客戶收取保險費、利息，受理客戶向原告申請保險金、滿期金、年
    金等，為從事業務之人，竟基於意圖為自己不法所有之概括犯意，自民國八十五
    年十月二十一日起至八十六年一月五日止，在台北縣中和市，多次將其基於業務
    上而持有客戶所交付之保險費、保單貸款利息、房貸利息及國泰保險公司所交付
    應給付予客戶之理賠金、滿期金、年金等款項，侵占入己，共計被告侵占之金額
    達四十七萬三千零五十三元；被告於八十六年一月八日遭原告免職後，竟基於意
    圖為自己不法所有之概括犯意，在台北縣中和市，連續利用客戶劉逸典、藍賴秋
    霞、辜泰盛等不知其已遭公司免職，佯稱係國泰保險公司職員，而向客戶收取保
    費、房貸利息，致使客戶陷於錯誤而交付保費及房貸利息共計七萬二千八百三十
    元等事實，業據本院八十八年度易緝字第二一五號刑事判決審認明確論處罪刑，
    並於該判決內認定被告辯稱僅侵占約三十八萬元云云不可採，依刑事訴訟法第五
    百條前段規定，應認原告此部分之主張為真實。
二、因犯罪而受損害之人，於刑事訴訟程序中得提起附帶民事訴訟，對於被告請求回
    復其損害，為刑事訴訟法第四百八十七條第一項所明定。又按因故意或過失，不
    法侵害他人之權利者，負損害賠償責任，民法第一百八十四條第一項亦定有明文
    。經查原告因被告業務侵占之犯行，致受有四十七萬三千零五十三元之損失，原
    告自得依民法第一百八十四條第一項前段之規定，請求被告賠償其損害，是原告
    此部份之請求為有理由。至原告請求被告侵占吳淑惠、張德生所繳納之保費二萬
    七千七百七十七元之部分，應無證據足證係被告侵占，自無從准許。而被告於八
    十六年一月八日遭原告免職後，仍向客戶劉逸典、藍賴秋霞、辜泰盛詐取保費、
    房貸利息共計七萬二千八百三十元部分，應受詐騙之客戶劉逸典、藍賴秋霞、辜
    泰盛始為被告詐欺罪行之直接被害人，縱使原告依表見代理之規定，應負擔授權
    人之責任，而不得向客戶再收取保費、房貸利息，然原告仍非犯罪之直接被害人
    ，不得依附帶民事訴訟程序請求此部份之賠償，是原告此部份之請求亦不應准許
    。
三、假執行之宣告：原告陳明願供擔保請求宣告假執行，經核於原告勝訴部分，並無
    不合，爰酌定相當擔保金額，予以准許。至原告敗訴部分，其假執行之聲請亦失
    所附麗，不應准許。
四、本件法律關係已經明確，兩造其餘陳述及證據，無礙本院之認定，並無再予審酌
    之必要，附此敘明之。
據上論結：原告之訴為一部有理由、一部無理由，並依刑事訴訟法第五百零二條第一
項、第二項、第四百九十一條第十款，民事訴訟法第三百九十條第二項，判決如主文
。
中      華      民      國    八十九    年      三      月    三十一    日
          臺灣板橋地方法院刑事第五庭
                                          法  官  李世華
右正本證明與原本無異
對於本判決如不服非對刑事判決上訴時不得上訴並應於送達後十日內向本院提出上訴
狀
                                                  書記官  卓聖智
中      華      民      國    八十九    年      四      月      一      日


司法院資訊處製作；財團法人民間司法改革基金會備份。
